【裁判字號】    94,訴,1845
【裁判日期】    951031
【裁判案由】    偽造有價證券等
【裁判全文】
臺灣臺北地方法院刑事判決              94年度訴字第1845號
公  訴  人  臺灣臺北地方法院檢察署檢察官
被      告  甲○○
上列被告因偽造文書等案件，經檢察官提起公訴（94年度偵字第
14833號），本院判決如下：
    主  文
甲○○共同連續行使偽造之信用卡，處有期徒刑拾月。
偽造慶豐銀行信用卡壹枚（卡號：0000-0000-0000-0000）及如
附表所示消費簽帳單上偽造之「邱湘瑩」署押陸枚均沒收。
    事  實
一、甲○○有違反麻醉藥品管理條例前科（非累犯）其與乙○○
    （業經本院以94年度訴字第1081號判處有期徒刑6月確定）
    於行為時係男女朋友關係，二人共同基於行使偽造信用卡、
    行使偽造私文書、及意圖為自己不法所有之概括犯意聯絡，
    由甲○○於不詳時日，自偽卡集團不詳年籍姓名之成年男子
    處，收受偽造之慶豐銀行信用卡（卡號：0000-0000-0000-0
    000，申請人為陳勝興）後，於90年11月25日某時許，在不
    詳地點，在前開信用卡背面簽名欄上，偽簽「邱湘瑩」之署
    名，以表示是「邱湘瑩」向慶豐銀行申請經核發取得有權使
    用之該信用卡之意（私文書）足以生損害於邱湘瑩及慶豐銀
    行；旋由甲○○偕同乙○○於如附表所示之時間，前往如附
    表所示之6家特約商店，連續持前開偽造信用卡，由乙○○
    向店員詐稱自己係「邱湘瑩」本人購物後，並在消費簽帳單
    上偽造「邱湘瑩」之署名，再行使該偽造之信用卡交付店員
    ，致使各特約商店誤信乙○○為合法持卡人而陷於錯誤，分
    別交付其所購買之商品，乙○○取得商品後即交由甲○○，
    再轉交偽卡集團以換取現金，並由甲○○花用殆盡，足以生
    損害於邱湘瑩、陳勝興、慶豐銀行、各消費特約商店及財團
    法人聯合信用卡處理中心對於信用卡簽帳消費管理之正確性
    。嗣經財團法人聯合信用卡處理中心發覺交易異常，報警處
    理而從該簽帳單上所留指紋比對出乙○○指紋後，始循線查
    獲。
二、案經內政部警政署刑事警察局移送臺灣臺北地方法院檢察署
    檢察官偵查起訴。
    理  由
壹、程序部分
一、被告於警、偵訊之供述，非出於強暴、脅迫、利誘、詐欺、
    疲勞訊問、違法羈押或其他不正方法取得，依刑事訴訟法第
    156條第1項、第158條之2得採為證據。
二、按被告以外之人於審判外向法官外向法官所為之陳述，得為
    證據，刑事訴訟法第159條之1第1項定有明文，證人即本案
    共犯乙○○於本院審理時經傳、拘無著，惟其於本院另案審
    理時（94年度訴字第1081號）之供述明確（94年10月31日審
    判筆錄），依上述規定，得採為證據。
三、慶豐銀行偽卡0000-0000-0000-0000之盜刷簽單影本6張均係
    檢警合法取得之物，依刑事訴訟法第158條之4反面解釋，得
    採為證據。
四、內政部警政署刑事警察局91刑紋字第19561號鑑驗通知書係
    公務員職務上所製作之證明文書，核無不可信之情況，依刑
    事訴訟法第159條之4第1款，得採為證據。
貳、實體部分
一、訊據被告甲○○固坦承明知乙○○與其偽卡集團成員、綽號
    「小孟」之友人聯繫，並搭載乙○○前往刷卡消費，然矢口
    否認有何行使偽造信用卡、行使偽造文書及詐欺犯行，辯稱
    ：因乙○○與伊感情不睦而反咬伊，伊僅單純搭載乙○○前
    往購物，雖然伊懷疑乙○○與偽卡集團有關，然乙○○所為
    與伊無關云云。經查：
（一）、證人乙○○雖經本院傳、拘未到庭，然本案之犯罪事實
        ，業經證人乙○○於本院94年度訴字第1081號案件審判
        中供稱：「甲○○說那是朋友的，要我幫他刷卡，我去
        盜刷的這些東西，我沒有還銀行錢，那卡拿來時，上面
        已經是邱湘瑩的名字了，刷卡的東西都是甲○○拿走交
        給他朋友。我所刷的信用卡還給甲○○了。」等語（參
        本院94年度訴字第1081號卷第31頁）屬實，復有如附表
        所示慶豐銀行偽卡0000-0000-0000-0000之盜刷簽單影
        本6張在卷可稽，而扣案偽卡簽帳單上所留指紋1枚，經
        送內政部警政署刑事警察局鑑定結果，亦認定與檔存乙
        ○○指紋卡之左食指指紋相符，有該局91年1月28日（
        91）刑紋字第19561號鑑驗書在卷足憑（偵卷第34至45
        頁），足見證人乙○○之證詞與事實相符。
（二）、被告甲○○於本院審理時坦認偽卡集團之成員小孟為其
        友人，核與證人乙○○之證述互核一致，被告雖以不知
        其小孟與乙○○之互動置辯，然衡諸常情，被告自承當
        時與乙○○係男女朋友關係，且被告既已懷疑女友乙○
        ○與偽卡集團成員小孟有互動，則於乙○○持卡消費時
        ，非不但不加以制止，竟仍於如附表所示之同一日短短
        3小時內，情似趕場似地搭載證人乙○○前往刷卡消費
        地點遍及臺北縣、市之不同處所消費，顯然有違常理，
        而證人乙○○係被告之女友，亦無理由無端誣指被告涉
        案，況乙○○亦自白與被告共同犯罪，並非以供述被告
        犯罪資為推諉卸責之地步，足見證人乙○○所稱與被告
        二人共同所為之情應堪採信，被告所辯與常情不符，不
        足採信。
（三）、此外，乙○○已因同一案件經本院以94年度訴字第1081
        號判處有期徒刑6月確定，有該判決在卷可稽，並經調
        取臺灣臺北地方法院檢察署94年度執字第4482號執行卷
        核閱無誤。
（四）、綜上所述，本件事證明確，被告犯行已堪認定，應依法
        論科。
二、查被告行為後，刑法於94年1月7日修正通過，於94年2月2日
    公布，並於95年7月1日施行。按行為後法律有變更者，適用
    行為時之法律，但行為後之法律有利於行為人者，適用最有
    利於行為人之法律，修正後之刑法第2條第1項定有明文。此
    條規定乃與刑法第1條罪刑法定主義契合，而貫徹法律禁止
    溯及既往原則，係規範行為後法律變更所生新舊法律比較適
    用之準據法，是刑法第2條本身雖經修正，但刑法第2條既屬
    適用法律之準據法，本身尚無比較新舊法之問題，應一律適
    用裁判時之現行刑法第2條規定以決定適用之刑罰法律。又
    本次刑法修正之比較新舊法，應就罪刑有關之共犯、未遂犯
    、想像競合犯、牽連犯、連續犯、結合犯，以及累犯加重、
    自首減輕暨其他法定加減原因（如身分加減）與加減例等一
    切情形，綜其全部罪刑之結果而為比較（最高法院95年度第
    8次刑庭會議決議可資參照）。經查：
（一）、本件被告行為時之刑法第201條之1第2項前段行使偽造
        信用卡罪之法定刑為「5年以下有期徒刑，得併科3萬元
        以下罰金。」、第339條第1項詐欺取財罪之法定刑為「
        5年以下有期徒刑、拘役或科或併科1千元以下罰金。」
        。又依被告行為時之刑法第33條第5款規定：罰金為1元
        以上。是被告行為時法定刑罰金刑部分，經依現行法規
        所定貨幣單位折算新臺幣條例第2條規定折算為新臺幣
        後，依序為新臺幣3元以上90,000元以下及3元以上
        30,000元以下。而95年7月1日公布施行之刑法第33條第
        5款規定：罰金為新臺幣1,000元以上。另刑法施行法第
        1條之1規定：「中華民國94年1月7日刑法修正施行後，
        刑法分則編所定罰金之貨幣單位為新臺幣。94年1月7日
        刑法修正時，刑法分則編未修正之條文有定有罰金者，
        自94年1月7日刑法修正施行後，就其所定數額提高為30
        倍。但72年6月26日至94年1月7日新增或修正之條文，
        就其所定數額提高為3倍」。而刑法第201條之1第2項、
        第339條第1項係刑法分則未修正之條文，是依上開規定
        ，罰金部分依序應提高為3倍及30倍。因此，修正後刑
        法第201條之1第2項、第339條第1項法定刑罰金刑部分
        依序為新臺幣1,000元以上90,000元以下及1,000元以上
        30,000元以下。經比較新、舊法之結果，被告行為時之
        舊法對其較為有利。
（二）、又修正前刑法第28條規定：「二人以上共同實施犯罪之
        行為者，皆為正犯。」；修正後刑法第28條規定：「二
        人以上共同實行犯罪之行為者，皆為共犯。」。而本件
        被告所為之行為，無論依修正前、後之刑法第28條均構
        成共同正犯，是修正後刑法第28條規定，並無較有利於
        被告。
（三）、被告行為後，刑法第56條連續犯之規定業已刪除，則被
        告之犯行，因行為後新法業已刪除連續犯之規定，此刪
        除雖非犯罪構成要件之變更，但顯已影響行為人刑罰之
        法律效果，自屬法律有變更，而連續犯係加重其刑二分
        之一，與修正後刑法採併合處罰規定，依新法第2條第1
        項規定，比較新、舊法結果，仍應適用較有利於被告之
        行為時法律即舊法論以連續犯（最高法院95年第8次刑
        事庭會議決議參照）。
（四）、刑法第55條想像競合犯但書之增訂，僅為法理之明文化
        ，並不影響行為人刑罰之法律效果，適用舊法並無不利
        於被告。被告以一行為同時行使偽造之信用卡及偽造私
        文書，應從一重之行使偽造信用卡罪處斷。
（五）、刑法第55條牽連犯之規定，新法業已刪除，此刪除非犯
        罪構成要件之變更，但顯已影響行為人刑罰之法律效果
        ，自屬法律有變更，應有刑法第2條第1項之適用。本件
        被告行使偽造信用卡之目的在於詐欺取財，所犯二罪間
        ，有方法目的之牽連關係，為牽連犯，依修正前即行為
        時之規定，應從一重之行使偽造信用卡罪處斷；依修正
        後之刑法既已刪除牽連犯之規定，則所犯上述各罪應依
        數罪併罰之規定分論併罰。比較新舊法之規定，修正後
        之規定並非較有利於被告，依刑法第2條第1項之規定，
        應適用行為時之法律，即適用修正前刑法第55條牽連犯
        之規定，從一重之行使偽造信用卡罪處斷。
（六）、綜上，本件經綜合觀察全部罪刑比較之結果，就上開修
        正部分，修正後規定並無較有利於被告，依修正後刑法
        第2條第1項前段規定，應適用行為時即舊法之規定。
三、按刑法處罰行使偽造私文書罪之主旨，重在保護文書公共之
    信用，非僅保護制作名義人之利益，故所偽造之文書，如足
    以生損害於公眾或他人，其罪即應成立，不問實際上有無制
    作名義人其人，縱令制作文書名義人係屬架空虛造，亦無妨
    於本罪之成立，最高法院31年度上字第1505號著有判例意旨
    可資參照。被告偕同乙○○持上開偽造信用卡向如附表所示
    特約商店刷卡簽帳購物，使各該商店有誤認真正持卡人持卡
    消費而允其刷卡結帳受騙之虞，自足以生損害於邱湘瑩、陳
    勝興、慶豐銀行、刷卡商號及財團法人聯合信用卡處理中心
    。核被告所為，係犯刑法第201條之1第2項前段之行使偽造
    信用卡罪、第216條、第210條之行使偽造私文書罪、第339
    條第1項之詐欺取財罪。被告與乙○○間就上開犯行有犯意
    聯絡及行為分擔，應以共同正犯論。被告在偽造信用卡及簽
    帳單上偽造署押之之低度行為，應為偽造私文書之高度行為
    吸收；偽造私文書之低度行為，亦應為其後行使偽造私文書
    之高度行為所吸收，均不另論罪。而被告意圖供行使之用而
    收受該偽造信用卡，原應論以收受偽造信用卡罪，惟意圖供
    行使之用而收受偽造信用卡之低度行為，應為行使該偽造信
    用卡之高度行為所吸收，不另論收受偽造信用卡罪。被告以
    一行為同時觸犯行使偽造信用卡及行使偽造私文書罪，為想
    像競合犯，依修正前刑法第55條前段之規定，應從重之行使
    偽造信用卡罪處斷。另被告行使偽造信用卡之目的，在於向
    特約商店詐取財物，所犯行使偽造信用卡罪、詐欺取財罪間
    ，有方法結果之牽連關係，依修正前刑法第55條後段之規定
    ，應從較重之行使偽造信用卡罪處斷。被告先後多次行使偽
    造信用卡、偽造私文書及詐欺犯行，各時間緊接，各犯構成
    要件相同之罪，均顯係基於概括犯意所為，依修正前刑法第
    56 條規定，應論以連續犯一罪，並加重其刑。爰審酌被告
    主導、鼓動本件犯行，及詐得款項6萬餘元，其所為除損害
    於邱湘瑩、刷卡商號、陳勝興、慶豐銀行及財團法人聯合信
    用卡處理中心外，亦嚴重影響金融交易秩序，且其均未坦認
    犯行、不知悔悟、暨其犯罪之動機、目的、手段並公訴人具
    體求刑刑度等一切情狀，量處如主文所示之刑。
四、偽造上開信用卡及如附表所示消費簽帳單上偽造之「邱湘瑩
    」署押6枚均應依序依刑法第205條、第219條規定沒收。
參、據上論斷，應依刑事訴訟法第299條第1項前段，刑法第2條
    第1項前段，刑法第201條之1第2項、第216條、第210條、第
    第339條第1項、第205條、第219條、修正前刑法第28條、第
    56條、第55條，罰金罰鍰提高標準條例第1條前段，判決如
    主文。
本案經檢察官許鈺茹到庭執行職務。
中    華    民    國    95    年    10    月    31    日
                  刑事第十二庭  審判長  法  官  李英豪
                                        法  官  陳慧萍
                                        法  官  曾正龍
以上正本證明與原本無異。
如不服本判決，應於判決送達後10日內，向本院提出上訴狀。
                                        書記官  彭自青
中    華    民    國    95    年    10    月    31    日
附錄本案所犯法條全文
刑法第201條之1
意圖供行使之用，而偽造、變造信用卡、金融卡、儲值卡或其
他相類作為簽帳、提款、轉帳或支付工具之電磁紀錄物者，處1
年以上7年以下有期徒刑，得併科3萬元以下罰金。
行使前項偽造、變造之信用卡、金融卡、儲值卡或其他相類作
為簽帳、提款、轉帳或支付工具之電磁紀錄物，或意圖供行使之
用，而收受或交付於人者，處5年以下有期徒刑，得併科3萬元以
下罰金。
刑法第210條
偽造、變造私文書，足以生損害於公眾或他人者，處5年以下有
期徒刑。
刑法第216條
行使第210條至第215條之文書者，依偽造、變造文書或登載不實
事項或使登載不實事項之規定處斷。
刑法第339條
意圖為自己或第三人不法之所有，以詐術使人將本人或第三人
之物交付者，處5年以下有期徒刑、拘役或科或併科1千元以下
罰金。
以前項方法得財產上不法之利益或使第三人得之者，亦同。
前2項之未遂犯罰之。
附表
┌──┬──────┬───────────┬────┬───────┐
│編號│犯罪時間    │犯罪地點              │消費金額│簽帳單證據出處│
├──┼──────┼───────────┼────┼───────┤
│ 一 │90年11月25日│臺北縣永和市○○路○段 │ 1,298元│偵卷第27頁    │
│    │19時47分    │202號1樓（英屬維京群島│        │              │
│    │            │商銀）                │        │              │
├──┼──────┼───────────┼────┼───────┤
│ 二 │90年11月25日│臺北縣永和市○○路280 │ 5,980元│偵卷第19頁    │
│    │20時20分    │號1樓（金石堂文化廣場 │        │              │
│    │            │）                    │        │              │
├──┼──────┼───────────┼────┼───────┤
│ 三 │90年11月25日│臺北縣新店市○○路○段 │18,578元│偵卷第17頁    │
│    │20時53分    │14號1樓（臺灣新學友書 │        │              │
│    │            │局）                  │        │              │
├──┼──────┼───────────┼────┼───────┤
│ 四 │90年11月25日│臺北市○○路○段108號1 │ 9,810元│偵卷第25頁    │
│    │21時26分    │樓（朱麗安實業有限公司│        │              │
│    │            │）                    │        │              │
├──┼──────┼───────────┼────┼───────┤
│ 五 │90年11月25日│臺北市○○路○段138號（│27,612元│偵卷第23頁    │
│    │22時24分    │京華城股份有限公司）  │        │              │
├──┼──────┼───────────┼────┼───────┤
│ 六 │90年11月25日│臺北市○○路○段138號（│ 6,608元│偵卷第21頁    │
│    │22時40分    │京華城股份有限公司）  │        │              │
└──┴──────┴───────────┴────┴───────┘


司法院資訊處製作；財團法人民間司法改革基金會備份。
